臺灣橋頭地方法院民事裁定
108年度消債更字第240號
聲請人即債  林勢鈞  
務人                
0000000000000000

上列當事人因消費者債務清理事件聲請更生，本院裁定如下：
    主  文
聲請人林勢鈞自民國一百零九年四月三十日下午四時起開始更生
程序。
命司法事務官進行本件更生程序。
    理  由
一、聲請意旨略以：聲請人即債務人林勢鈞前向金融機構辦理消
    費借貸、信用卡契約等，致積欠無擔保債務計新臺幣（下同
    ）1,884,572元，因無法清償債務，乃於民國108年6月間向
    最大債權金融機構臺灣土地銀行股份有限公司（下稱土地銀
    行）申請前置協商，惟於108年6月28日前置協商不成立，因
    聲請人有不能清償債務或有不能清償之虞，復未經法院裁定
    開始清算程序或宣告破產，爰依法聲請准予裁定更生等語。
二、按「債務人不能清償債務或有不能清償之虞者，得依本條例
    所定更生或清算程序，清理其債務。」消費者債務清理條例
    第3條（下稱消債條例）定有明文。衡以消費者與金融機構
    間債之關係之發生，係依契約自由原則及相互間之信賴為基
    礎，此為社會經濟活動得以維繫及發展之重要支柱，債務人
    經濟窘迫，固不應任其自生自滅，債權人一方之利益，仍不
    能因之摒棄不顧。是債務人於協商程序中，自應本於個人實
    際財產及收支狀況，依最大誠信原則，商討解決方案。如終
    究不能成立協商，於聲請更生或清算時，法院審酌上開條文
    所謂「不能清償或有不能清償之虞」，自宜綜衡債務人全部
    收支、信用及財產狀況，評估是否因負擔債務，而不能維持
    最基本之生活條件；所陳報之各項花費，是否確屬必要性之
    支出；如曾有協商方案，其條件是否已無法兼顧個人生活之
    基本需求等情，為其判斷之準據。
三、經查：
  ㈠聲請人前向各金融機構辦理消費貸款、信用卡契約等致現至
    少積欠無擔保債務1,884,572元（含資產管理公司債務259,7
    51元），前即因無法清償債務，而於108年6月間向最大債權
    金融機構土地銀行申請前置協商，惟於108年6月28日前置協
    商不成立等情，有債權人清冊、財團法人金融聯合徵信中心
    前置協商專用債權人清冊、信用報告、前置協商不成立通知
    書等在卷可稽（見本院卷第6至7頁、第12至16頁），堪信為
    真實。
  ㈡聲請人現任職於健貿汽車材料行，自陳每月薪資26,000元，
    而依108年3月至11月之薪資袋所示，此期間薪資總額為235,
    000元，另領有獎金15,000元，核每月平均薪資、獎金27,25
    0元，且現未有投保勞保，106、107年度皆未有申報所得，
    名下尚有7筆難以變價之共有土地，公告現值為629,169元等
    情，有財產及收入狀況說明書、綜合所得稅各類所得資料清
    單暨國稅局財產歸屬資料清單、勞工保險被保險人投保資料
    表、薪資袋等件附卷可稽（見本院卷第4至5頁、第9至11頁
    、第17頁、第33至36頁）。則查無聲請人有其他收入來源，
    佐以聲請人已提出薪資袋，則聲請人主張收入來源，應全非
    虛罔，是以聲請人薪資袋所示平均薪資、獎金27,250元作為
    核算其現在償債能力之基礎，應能反映真實收入狀況。
  ㈢至支出部分，聲請人主張需扶養叔父，每月支出扶養費6,000
    元；按家長家屬相互間，互負扶養之義務，民法第1114條第
    4款定有明文。查聲請人叔父林○○，其於106、107年度未有
    任何所得，名下僅共有不動產，且其未有直系血親及兄弟姊
    妹等情，有戶籍謄本、綜合所得稅各類所得資料清單暨國稅
    局財產歸屬資料清單等附卷可證（見本院卷第38至40頁、第
    43頁），堪認叔父有受聲請人扶養之必要，扶養費用部分，
    參照消債條例第64條之2、民法第1118、1119條規定，其負
    扶養義務之程度，亦應考量其目前身負債務之窘境，所負擔
    之扶養義務能力，自非比一般，在無其他更為詳實之資料可
    供佐證之情形下，故本院認定以109年度高雄市每人每月最
    低生活費標準之1.2倍即15,719元為標準，聲請人就此主張6
    ,000元，低於上開核算數額，應屬可採。至聲請人個人日常
    生活必要費用部分，審酌聲請人負債之現況，基於社會經濟
    活動之互賴及誠信，該日常生活所需費用，自應節制開支，
    不得有超越一般人最低生活標準之享受，否則反失衡平，本
    院依消債條例第64條之2，參酌衛福部社會司所公告歷年最
    低生活費標準，109年度高雄市最低生活費標準13,099元之1
    .2倍為15,719元，則聲請人每月最低生活費除有特殊情形並
    有證據證明者外，自宜以此為度，始得認係必要支出。而聲
    請人主張每月支出房屋租金7,000元，有租賃契約書在卷可
    稽（見本院卷第19至20頁），而計算聲請人除居住支出外之
    個人必要生活費時，即應自前開包括居住費用在內，每月最
    低生活費用標準中，扣除相當於房租支出所佔比例23.95％，
    俾免重複計列費用，而符公平之旨，則依此計算之結果，聲
    請人之個人必要生活費用即應以11,954元為度【計算式：15
    ,719－（12,941×23.95％）＝11,954】，加計上開租金7,000元
    後為18,954元，應以此為度，聲請人就此主張18,660元，應
    認可採。
  ㈣綜上所述，以聲請人現每月之收入27,250元為其償債能力基
    準，扣除其每月個人必要生活費用18,660元、扶養費6,000
    元後僅餘2,590元，而聲請人目前負債總額1,884,572元，扣
    除名下財產現值629,169元後，債務餘額為1,255,403元，以
    上開餘額按月攤還結果，約40年餘期間始能清償完畢，堪認
    聲請人確有不能清償債務或有不能清償之虞之情事。從而，
    聲請人主張已不能清償債務，聲請本院准予更生，依所舉事
    證及本院調查結果，即無不合。
四、末按「法院開始更生程序之裁定，應載明其年、月、日、時
    ，並即時發生效力。」、「法院裁定開始更生或清算程序後
    ，得命司法事務官進行更生或清算程序，必要時得選任律師
    、會計師或其他適當之自然人或法人一人為監督人或管理人
    。」消費者債務清理條例第45條第1 項、第16條第1 項分別
    定有明文。本件聲請人其目前收入及財產狀況，不能履行債
    務，依聲請人其目前收入及財產狀況，未償之債務亦屬不能
    清償，有如上述。此外，復查無聲請人有消費者債務清理條
    例第46條各款所定駁回更生聲請等事由，從而，聲請人聲請
    更生，洵屬有據，應予准許，爰命司法事務官進行本件更生
    程序。
五、依消費者債務清理條例第11條第1 項、第45條第1 項、第16
    條第1 項，裁定如主文。
中　　華　　民　　國　 109　　年　　4 　　月　　30　　日
              　　民事庭　法　官　李姝蒓
以上正本係照原本作成。
本裁定已於109年4月30日下午4時公告。
本裁定不得抗告。
中　　華　　民　　國　 109　　年　　4 　　月　　30　　日
  　                      書記官　郭南宏